---
title: "Practica2"
author: "Miriam, Oriol, Ulises, Víctor"
date: "2026-01-12"
output: html_document
---

```{r setup, include=FALSE}
knitr::opts_chunk$set(echo = F)
knitr::opts_chunk$set(warning = F)
knitr::opts_chunk$set(error = F)
knitr::opts_chunk$set(message = F)
```



Instalamos las librerías necesarias para hacer la práctica:
library(httr)
library(XML)
library(ggplot2)
library(gridExtra)

```{r carrega_llibreries}
library(httr2)
library(XML)
library(ggplot2)
library(gridExtra)
```

## **Ejercicio 1.1**

**Descargar la página web de la URL indicada, y almacenarlo en un formato de R apto para ser tratado.El primer paso para realizar tareas de crawling y scraping es poder descargar los datos de la web. Para esto usaremos la capacidad de R y de sus librerías (httr y XML) para descargar webs y almacenarlas en variables que podamos convertir en un formato fácil de analizar (p.e. de HTML a XML).**


```{r descarrega_web}
#Descargamos la web con GET y la almacenamos en una variable.
pagina_web <- httr::GET(url = "https://www.mediawiki.org/wiki/MediaWiki")

#Convertimos el Response estandar anterior en un XML
web <- XML::htmlParse(pagina_web)
web
```



## 1. Descarrega de la pàgina web

You can also embed plots, for example:

```{r pressure, echo=FALSE}
plot(pressure)
```

Note that the `echo = FALSE` parameter was added to the code chunk to prevent printing of the R code that generated the plot.
