---
title: "Practica2"
author: "Miriam, Oriol, Ulises, Víctor"
date: "2026-01-12"
output: html_document
---

```{r setup, include=FALSE}
knitr::opts_chunk$set(echo = F)
knitr::opts_chunk$set(warning = F)
knitr::opts_chunk$set(error = F)
knitr::opts_chunk$set(message = F)
```



Instalamos las librerías necesarias para hacer la práctica:
library(httr)
library(XML)
library(ggplot2)
library(gridExtra)

```{r carrega_llibreries}
library(httr)
library(XML)
library(ggplot2)
library(gridExtra)
library(dplyr)
library(rlang)
```

## **Ejercicio 1.1**

**Descargar la página web de la URL indicada, y almacenarlo en un formato de R apto para ser tratado.El primer paso para realizar tareas de crawling y scraping es poder descargar los datos de la web. Para esto usaremos la capacidad de R y de sus librerías (httr y XML) para descargar webs y almacenarlas en variables que podamos convertir en un formato fácil de analizar (p.e. de HTML a XML).**


```{r descarrega_web}
#Descargamos la web con GET y la almacenamos en una variable.
dominio_web <- "https://www.mediawiki.org"
url_web <- "https://www.mediawiki.org/wiki/MediaWiki"

get_response <- httr::GET(url_web)

#Convertimos el Response estandar anterior en un XML
web_xml <- XML::htmlParse(get_response)
#web_xml
```

## **Ejercicio 1.2**

**Analizar el contenido de la web, buscando el título de la página (que en HTML se etiqueta como “title”). En las cabeceras web encontramos información como el título, los ficheros de estilo visual, y meta-información como el nombre del autor de la página, una descripción de esta, el tipo de codificación de esta, o palabras clave que indican qué tipo de información contiene la página. Una vez descargada la página, y convertida a un formato analizable (como XML), buscaremos los elementos de tipo title.**

```{r analizar_web_title}
#Buscamos el elemento tipo title de la página web
title <- XML::xpathSApply(web_xml, "//title",xmlValue)
title
```


## **Ejercicio 1.3**

**Analizar el contenido de la web, buscando todos los enlaces (que en HTML se etiquetan como “a”), buscando el texto del enlace, así como la URL.Vamos a extraer, usando las funciones de búsqueda XML, todos los enlaces que salen de esta página con tal de listarlos y poder descargarlas más tarde. Sabemos que estos son elementos de tipo “< a >”, que tienen el atributo “href” para indicar la URL del enlace. Del enlace nos quedaremos con la URL de destino y con el valor del enlace (texto del enlace).**

```{r analizar_web_urls}
#Buscamos todos los elementos de tipo enlace (a) de la página web y obtenemos su valor.
links_text <- XML::xpathSApply(web_xml, "//a", xmlValue)
#links_text

#Buscamos todos los elementos de tipo enlace (a) de la página web y obtenemos su valor de href.
links_url <- XML::xpathSApply(web_xml, "//a", xmlGetAttr, 'href')
#links_url

#Tratamos los valores NULL
links_text_nulls <- sapply(links_text, is.null)
#links_text_nulls
links_text[links_text_nulls] <- NA
links_url_nulls <- sapply(links_url, is.null)
links_url[links_url_nulls] <- NA 

vector_links_text_nulls <- unlist(links_text)
vector_links_url_nulls <- unlist(links_url)

vector_links_text_nulls
vector_links_url_nulls


```

## **Ejercicio 1.4**

**Generar una tabla con cada enlace encontrado, indicando el texto que acompaña el enlace, y el número de veces que aparece un enlace con ese mismo objetivo. En este paso nos interesa reunir los datos obtenidos en el anterior paso. Tendremos que comprobar, para cada enlace, cuantas veces aparece.**

```{r crear_tabla}
tabla_valores <- data.frame(Enlace = vector_links_url_nulls, Texto = vector_links_text_nulls)
DT::datatable(
  tabla_valores,
  options = list(
    pageLength = 10,
    scrollX = TRUE,
    caption = "Todo el conjunto de datos:"
  )
)

#Creamos la nueva variable de la tabla 
tabla_vistos <- tabla_valores %>% group_by(Enlace, Texto) %>% summarise (Visto = n())
DT::datatable(
  tabla_vistos,
  options = list(
    pageLength = 10,
    scrollX = TRUE,
    caption = "Todo el conjunto de datos:"
  )
)
```


## **Ejercicio 1.5**

**Para cada enlace, seguirlo e indicar si está activo (podemos usar el código de status HTTP al hacer una petición a esa URL).**

```{r obtencion_status}
#Normalización de los valores
estado_enlaces <- stringr::str_replace(tabla_vistos$Enlace,"^#",stringr::str_c(url_web,"#"))
estado_enlaces <- stringr::str_replace(estado_enlaces,"^//","https://")
estado_enlaces <- stringr::str_replace(estado_enlaces,"^/",stringr::str_c(dominio_web,"/"))

estado_enlaces

#Añadimos la columna de los enlaces normalizados

tabla_vistos$Enlace_Normalizado <- estado_enlaces
tabla_vistos <- tabla_vistos[, c(1, 4, 2, 3)]
DT::datatable(
  tabla_vistos,
  options = list(
    pageLength = 10,
    scrollX = TRUE,
    caption = "Todo el conjunto de datos:"
  )
)

#Hacemos el HEAD 
safe_head <- function(url) {
  Sys.sleep(0.5)  
  tryCatch(
    status_code(HEAD(url)),
    error = function(e) NA
  )
}

tabla_vistos$status <- sapply(tabla_vistos$Enlace_Normalizado, safe_head)
DT::datatable(
  tabla_vistos,
  options = list(
    pageLength = 10,
    scrollX = TRUE,
    caption = "Todo el conjunto de datos:"
  )
)


```

# Pregunta 2
## **Ejercicio 2.1**

**Un histograma con la frecuencia de aparición de los enlaces, pero separado por URLs absolutas (con “http…”) y URLs relativas.**


```{r creacion_histograma}
#Quitamos la agrupación de los datos
tabla_vistos <- dplyr::ungroup(tabla_vistos)

#Clasificamos URLs absolutas y relativas usando el enlace ORIGINAL (la columna con los enlaces sin normalizar)
tabla_vistos$Tipo_URL <- ifelse(
  grepl("^http", tabla_vistos$Enlace),
  "Absoluta",
  "Relativa"
)

#Creamos el histograma
ggplot(tabla_vistos, aes(x = Visto, fill = Tipo_URL)) +
  geom_bar(position = "dodge", color = "black") +
  labs(
    title = "Frecuencia de aparición de enlaces",
    x = "Número de veces que aparece un enlace",
    y = "Número de enlaces",
    fill = "Tipo de URL"
  ) +
  theme_minimal(base_size = 14)

```